【裁判字號】    99,訴,1156
【裁判日期】    991224
【裁判案由】    違反毒品危害防制條例
【裁判全文】
臺灣屏東地方法院刑事判決              99年度訴字第1156號
公  訴  人  臺灣屏東地方法院檢察署檢察官
被      告  張美雲
上列被告因違反毒品危害防制條例案件，經檢察官提起公訴（99
年度毒偵字第1974號），因被告於準備程序中就被訴事實為有罪
之陳述，經告知簡式審判程序之旨，並聽取當事人之意見後，經
本院合議庭裁定由受命法官獨任進行簡式審判程序，判決如下：
    主  文
張美雲施用第一級毒品，累犯，處有期徒刑拾月；又施用第二級
毒品，累犯，處有期徒刑肆月。應執行有期徒刑壹年。
    事  實
一、張美雲前於民國88年間因施用毒品案件，經本院以88年度毒
    聲字第1170號裁定送觀察、勒戒後，認無繼續施用毒品傾向
    ，於92年3 月19日執行完畢釋放，並由臺灣屏東地方法院檢
    察署檢察官以92年度毒偵緝字第61號為不起訴處分確定。又
    於93年間因施用第一、二級毒品案件，經本院以93年度訴字
    第720 號判決判處有期徒刑7 月、4 月，並定應執行有期徒
    刑9 月確定；另於94年間因轉讓毒品案件，經本院以94年度
    訴字第247 號判決判處有期徒刑1 年，上揭案件再經本院以
    95年度聲字第766 號裁定應執行有期徒刑1 年8 月確定；再
    於同年間因施用第一級毒品案件，經本院以94年度訴字第66
    9 號判決判決有期徒刑1 年，並經本院以96年度聲減字第36
    3 號裁定減為有期徒刑6 月確定，並與前開案件接續執行，
    於96年7 月16日縮短刑期執行完畢。再於97年間因施用毒品
    案件，經臺灣高雄地方法院以96年度易字第3704號判決判處
    有期徒刑3 月確定，於98年1 月20日易科罰金執行完畢。詎
    猶不知悔改，明知海洛因及甲基安非他命分別經公告列為毒
    品危害防制條例第2 條第1 項第1 、2 款之第一級毒品及第
    二級毒品，非經許可，不得持有、施用，竟基於施用第一級
    毒品海洛因及第二級毒品甲基安非他命之犯意，於99年4 月
    15日下午4 時30分許，在位於屏東縣恆春鎮○○路600 號之
    聯勤招待所內，先以將海洛因摻水溶解置入注射針筒後注入
    體內之方式，再以將甲基安非他命置於玻璃球內燒烤後吸食
    所生煙霧之方式，施用海洛因、甲基安非他命各1 次。嗣於
    99年4 月15日夜間8 時10分許，在屏東縣尖山路段臺26線9.
    5 公里處，因另涉竊盜案件為警查獲，並採取其尿送驗，檢
    驗結果確呈嗎啡及甲基安非他命陽性反應，而查悉上情。
二、案經屏東縣政府警察局恆春分局報請臺灣屏東地方法院檢察
    署檢察官偵查起訴。
    理  由
一、按除被告所犯為死刑、無期徒刑、最輕本刑為3 年以上有期
    徒刑之罪或高等法院管轄第一審案件者外，於法院行準備程
    序進行中，被告先就被訴事實為有罪之陳述時，審判長得告
    知被告簡式審判程序之旨，並聽取當事人、代理人、辯護人
    及輔佐人之意見後，裁定進行簡式審判程序；受命法官行準
    備程序，與法院或審判長有同一之權限，刑事訴訟法第273
    條之1 第1 項、第279 條第2 項前段分別定有明文。查本件
    被告張美雲所犯非為死刑、無期徒刑、最輕本刑為3 年以上
    有期徒刑之罪或高等法院管轄第一審案件，其於本院99年12
    月10日準備程序進行中，先就前揭被訴事實為有罪之陳述（
    見本院卷第25頁反面、第26頁），經受命法官告知簡式審判
    程序之旨，並聽取當事人之意見後，本院合議庭認無不得或
    不宜改依簡式審判程序進行之處，爰依刑事訴訟法第273 條
    之1 第1 項，裁定本件由受命法官獨任進行簡式審判程序。
    並依刑事訴訟法第159 條第2 項、第273 條之2 規定，本件
    不適用同法第159 條第1 項關於傳聞法則之規定，證據調查
    亦不受同法第159 條第1 項、第161 條之2 、第161 條之3
    、第163 條之1 及第164 條至第170 條規定之限制，合先敘
    明。
二、上揭事實，業據被告於警詢時、本院準備程序及審理時均坦
    承不諱（分見警卷第3 頁反面，本院卷第25頁反面、第26頁
    、第28頁反面），另將被告於上揭時、地為警查獲後，於99
    年4 月15日夜間10時15分許所採集之尿液，送台灣檢驗科技
    股份有限公司鑑定，經以EIA 酵素免疫分析法初步檢驗、並
    以GC／MS氣相層析／質譜儀法確認檢驗，結果判定確呈嗎啡
    及甲基安非他命陽性反應，有屏東縣政府警察局恆春分局辦
    理毒品危害防制條例案尿液送檢人真實姓名對照表、勘察採
    證同意書、台灣檢驗科技股份有限公司99年5 月5 日編號KH
    /2010/00000000號濫用藥物檢驗報告各1 紙在卷可稽（分見
    警卷第9 、10、12頁，可知被告確有於上揭為警查獲時間前
    施用海洛因及甲基安非他命甚明，適足補強被告自白，堪認
    被告自白與事實相符，應屬真實。本件事證明確，被告犯行
    洵堪認定。
三、施用第一、二級毒品為犯罪行為，毒品危害防制條例第10條
    第1 項及第2 項各定有處罰明文。故施用該毒品者，依前揭
    規定本應科以刑罰，惟基於施用毒品之人，兼有病患屬性，
    乃於刑事政策上對合於一定條件之施用者，依同條例第20條
    、第23條之規定，施以觀察、勒戒及強制戒治之治療，期以
    保安處分替代刑罰，戒斷其身、心癮。惟亦僅限於「初犯」
    及「5 年後再犯」2 種情形，始應先經觀察、勒戒或強制戒
    治程序，不能逕行起訴，亦即設為施用毒品罪起訴條件之限
    制。但倘被告於5 年內已再犯，經依法再為保安處分或追訴
    處罰者，縱其第3 次（或第3 次以上）施用毒品之時間，在
    初犯之保安處分執行完畢釋放5 年以後，即非屬「5 年後再
    犯」之情形，且因前有「5 年內再犯」情形，顯見其再犯率
    甚高，原實施之保安處分無法收其實效，毋庸仍予寬典處遇
    ，而應依該條例第10條逕予刑罰制裁，最高法院著有99年度
    台非字第246 號判決可資參照。查被告有事實欄一所載之施
    用毒品紀錄，有臺灣高等法院被告前案紀錄表1 份在卷可按
    ，其於92年3 月19日觀察、勒戒執行完畢釋放後，即於5 年
    內之93年間，再因施用第一、二毒品案件經科處徒刑並執行
    完畢，參諸上揭最高法院判決要旨，縱其本次施用毒品之時
    間已在上揭觀察、勒戒執行完畢釋放5 年之後，仍應依法追
    訴處罰。
四、海洛因、甲基安非他命分別為毒品危害防制條例第2 條第2
    項第1 款、第2 款所明定之第一、二級毒品，未經許可，不
    得持有及施用。核被告所為，係犯同條例第10條第1 項之施
    用第一級毒品罪及同條第2 項之施用第二級毒品罪。又其持
    有海洛因、甲基安非他命後進而施用，其持有之低度行為均
    應為其施用之高度行為所吸收，俱不另論罪。再被告所犯上
    開2 罪，犯意各別，行為互殊，應予分論併罰。復被告有前
    揭事實欄一所載科刑執畢紀錄，有臺灣高等法院被告前案紀
    錄表1 份在卷可按，其受有期徒刑之執行完畢，5 年以內故
    意再犯本件有期徒刑以上之2 罪，均為累犯，俱應依刑法第
    47條第1 項規定，加重其刑。爰審酌被告有多次施用毒品前
    科，經觀察、勒戒，並判處徒刑仍未能戒除毒癮，而再犯本
    案，顯見其對未能堅決戒除毒癮，素行非佳，然施用毒品自
    害其身，所生危害非大，且事後坦承犯罪、尚具悔意，犯後
    態度堪稱良好，復衡其犯罪動機、目的及手段等一切情狀，
    分別量處如主文所示之刑，並定其應執行之刑。末查，被告
    持有之海洛因、甲基安非他命均已施用耗盡，未扣案供施用
    毒品所用之注射針筒、玻璃球已丟棄滅失，業據被告供承明
    確（見本院卷第26頁），且亦無證據證明現尚存在，爰不併
    予宣告沒收，附此敘明。
據上論斷，應依刑事訴訟法第273 條之1 第1 項、第299 條第1
項前段，毒品危害防制條例第10條第1 項、第2 項，刑法第11條
前段、第47條第1 項、第51條第5 款，判決如主文。
本案經檢察官陳立興到庭執行職務。
中    華    民    國    99    年    12    月    24    日
                  刑事第五庭  法  官  黃柏霖
以上正本證明與原本無異。
如不服本判決應於收受判決後10日內向本院提出上訴書狀，並應
敘述具體理由；其未敘述上訴理由者，應於上訴期間屆滿後20日
內向本院補提理由書（均須按他造當事人之人數附繕本）「切勿
逕送上級法院」。
附錄本案論罪科刑法條：毒品危害防制條例第10條第1項、第2項
。
中    華    民    國    99    年    12    月    24    日
                              書記官  史安琪
毒品危害防制條例第10條
施用第一級毒品者，處 6 月以上 5 年以下有期徒刑。
施用第二級毒品者，處 3 年以下有期徒刑。

司法院資訊處製作；財團法人民間司法改革基金會備份。
